# 请教陈版主：无偿使用股东房产的账务处理

提问人：xiaolulu66 时间：2020-07-03 15:33:08
陈老师好！
实务中遇到这样一个问题：A公司和B公司合资成立了甲公司，甲公司主营业务为物业租赁和管理，根据出资额，分别持甲公司股权55%和45%，表决权和利润分配比例与股权比例相同；同时签订物业使用协议，A公司和B公司均无偿提供房产给甲公司用于经营，其中，A公司提供的房产，为A从其母公司的控股股东S租赁而来，B公司提供的房产，为B自有物业，无偿使用期限为 20 年。
请问：
1 、A公司从S公司租赁房产，并无偿提供给甲公司使用 20 年，如何进行账务处理？
2 、甲公司无偿使用A公司和B公司提供的房产 20 年，如何进行账务处理？
谢谢老师！

回答人：chenyiwei
1 、A公司从S公司租赁房产，并无偿提供给甲公司使用 20 年，属于转租赁。如果A公司已经执行新租赁准则的，则按照新租赁准则的对应规定处理，转租的租金可假设为该房产的市场公允租金，据此进行权益性交易的会计处理。
如果尚未执行新租赁准则的，则分别判断A从S租赁房产和转租房产给甲公司分别构成何种租赁，据此进行相应处理，并对免除甲公司的租金按权益性交易原则处理。
2 、甲公司无偿使用A公司和B公司提供的房产 20 年，相当于接受A、B的资本性投入，应以被豁免租金的公允价值为基础，在新租赁准则下确认使用权资产和资本公积。在原准则下则要判断甲公司从A、B取得资产使用权属于何种租赁，分别进行相关会计处理。

提问人：xiaolulu66 时间：2020-07-06 14:32:00
陈老师好！
A公司和甲公司均为境内上市公司的子公司， 2020 年仍执行旧租赁准则， 2021 年起执行新租赁准则。
A公司从S公司租赁房产，为两年一签的经营租赁合同，累计租赁期限与A无偿提供给甲公司使用的期限相同，即A公司不会自行对房产进行使用、管理，全部承租期无偿提供给甲公司使用。A无偿提供房产给甲公司使用，是判断为经营租赁还是融资租赁？无偿使用按权益性交易原则如何处理？A公司对甲公司是按公允租金确认长期股权投资吗？
甲公司无偿使用A公司的房产期限，与A从S承租房产的期限相同，判断为经营租赁还是融资租赁？无偿使用B公司房产的期限，低于房产剩余使用期限，可以认定为经营租赁吗？无偿使用，是确认无形资产和资本公积吗？金额如何确定？
A公司持有甲公司股权55%，要编制合并报表，因无偿使用房产，A确认长投的金额与甲确认资本公积的金额，应该要相等吧，不然权益抵消会不平，那A确认长投的公允租金是要把 20 年的租金一次考虑进去吗？
请老师解答，谢谢！

回答人：chenyiwei
在老准则下，如果A从S租赁构成经营租赁的，则提供给甲公司也是经营租赁，A应确认租金收入并借记长期股权投资；甲应确认租金费用并贷记资本公积。A确认长投的金额与甲确认资本公积的金额应相等。

提问人：xiaolulu66 时间：2020-07-07 14:47:00
甲公司无偿使用A公司提供的房产，A公司确认租金收入并借记长期股权投资，甲公司确认租金费用并贷记资本公积，是按年确认还是一次性确认？若按年确认，无偿使用 20 年，A公司每年增加对甲公司的长期股权投资，甲公司每年增加资本公积吗？若一次性确认，则A公司一次确认 20 年的租金收入、甲公司一次确认 20 年的租金费用会对当年的损益表影响很大
甲公司无偿使用B股东的房产，也是确认租金费用并贷记资本公积吗？按年确认还是一次性确认？
甲公司确认的租金费用，A、B股东都不会开租赁发票，这部分租赁费用可以所得税前扣除吗？
谢谢老师！

回答人：chenyiwei
如果属于经营租赁，则应按年确认，A公司每年增加对甲公司的长期股权投资，甲公司每年增加资本公积。融资租赁则一次性确认。